臺灣臺中地方法院刑事判決　　　　　　　　　　　九十三年度沙簡上字第二三九號
　　上　訴　人
　　即　被　告　丙○○
　　選任辯護人　林春祥律師
　　上　訴　人
　　即　被　告　丁○○
　　選任辯護人　袁烈輝律師
右上訴人即被告因偽造文書案件，不服本院沙鹿簡易庭九十三年度沙簡字第一九一號
中華民國九十三年三月三十一日第一審簡易判決（聲請案號：台灣台中地方法院檢察
署九十二年度偵字第四三三三號），提起上訴，本院第二審合議庭判決如左：
    主  文
原判決關於丙○○、丁○○部分撤銷。
丙○○行使明知為不實之事項，而使公務員登載於職務上所掌之公文書，足以生損害
於公眾及他人，處有期徒刑參月，如易科罰金，以參佰元折算壹日。
丁○○共同明知為不實之事項，而使公務員登載於職務上所掌之公文書，足以生損害
於公眾及他人，處拘役肆拾日，如易科罰金，以參佰元折算壹日。
    事  實
一、丙○○明知坐落台中縣烏日鄉○○○段一二五五、一二五七－一、一二六三號三
    筆土地，係其與戊○○、陳柏勳、陳信吉等四兄弟合資設立協泰企業股份有限公
    司（下稱協泰公司）所購置，作為工廠用地，因屬特定農業區，不能登記為公司
    所有，而以丙○○、陳黃秀英（陳柏勳之妻）、陳黃月梅（陳信吉之妻）、江麗
    螢（戊○○之妻）名義登記，應有部分各為四分之一，全部共有人名義之所有權
    狀均由戊○○保管，迄未遺失。詎丙○○因與其配偶陳張金淑積欠他人債務，為
    使債權人安心，欲設定抵押權予債權人，竟基於使公務員登載不實之概括犯意，
    先於民國九十一年七月二十三日，以前開三筆土地其應有部分名義登記之所有權
    狀於九十一年七月十日不慎遺失為由，委由不知情之代書乙○○提出書狀補發申
    請書、印鑑證明、戶口名簿影本、切結書，向台中縣大里地政事務所申請補發前
    開三筆土地應有部分四分之一之所有權狀，使台中縣大里地政事務所之公務員登
    載於職務上所掌之處理經過情形欄（包括初審、複審、核定、登簿、校簿、校狀
    、書狀用印、交付發狀），經公告三十日，於九十一年八月二十七日補發前開三
    筆土地應有部分四分之一之所有權狀予丙○○。又丙○○與丁○○及陳美玲、陳
    美滿、朱珮嬋、陳美凰均明知雙方之債權債務關係並未達新台幣（下同）一千六
    百萬元，復基於使公務員登載不實文書之犯意聯絡，丙○○另基於行使使公務登
    載不實文書之犯意，於九十一年九月六日，由丙○○提供上述補發之所有權狀，
    共同委由不知情之代書乙○○提出土地登記申請書、土地抵押權設定契約書、戶
    口名簿影本、國民身分證影本、印鑑證明及上述補發之所有權狀，申請台中縣大
    里地政事務所將登記丙○○名義之前開三筆土地應有部分四分之一，設定抵押權
    一千六百萬元予丁○○、陳美玲、陳美滿、朱珮嬋、陳美凰（權利範圍各五分之
    一），使台中縣大里地政事務所公務員於九十一年九月十日，將該不實事項登載
    於職務上所掌之土地登記簿，足以生損害於戊○○等人及台中縣大里地政事務所
    對於地籍管理登記之正確性（陳美玲、陳美滿、朱珮嬋、陳美凰部分業經本院沙
    鹿簡易庭以九十三年度沙簡字第一九一號各判處拘役四十日確定）。
二、案經戊○○訴請台灣台中地方法院檢察署檢察官聲請簡易判決處刑。
    理  由
一、訊據上訴人即被告（下稱被告）丙○○、丁○○均否認使公務員登載不實犯行，
    被告丙○○辯稱坐落台中縣烏日鄉○○○段一二五五、一二五七－一、一二六三
    號三筆土地，伊應有部分皆為四分之一，協泰公司伊也有四分之一股份，前開三
    筆土地其應有部分四分之一之所有權狀原在伊處，後找不到，所以伊又申請補發
    ，因伊妻積欠五十餘人債務共一千六百萬元，其中丁○○、陳美玲、陳美滿、朱
    珮嬋、陳美凰五人合計三百七十四萬餘元，是債權額較多之債權人，故設定一千
    六百萬元之抵押權予該五人，要該五人處理全部債務，伊並無使公務員登載不實
    之犯意云云；被告丁○○辯稱伊參加丙○○之妻陳張金淑邀集之互助會，被倒債
    一百四十餘萬元，連同陳美玲、陳美滿、朱珮嬋、陳美凰部分共三百七十四萬元
    ，伊等五人找丙○○解決，原要設定三百七十四萬元抵押權，但丙○○不同意，
    要求設定一千六百萬元，因丙○○之妻共積欠債務一千六百萬元，設定前伊未取
    得其他債權人授權，設定後有找其他債權人開會說明，其他債權人有三十餘人同
    意由伊等五人代表設定抵押權，伊未使公務員登載不實云云。惟查右揭犯罪事實
    ，業據告訴人戊○○於警訊、偵查中指訴綦詳，並經證人即受託辦理書狀遺失補
    發及抵押權設定登記之代書乙○○證述無訛，復有前開三筆土地登記簿謄本、所
    有權狀、土地登記申請書、土地抵押權設定契約書、戶口名簿、國民身分證，及
    台中縣大里地政事務所九十二年六月九日里地登字第０九二０００八六七九號函
    附書狀補發申請書、印鑑證明、戶口名簿、切結書、公告等影本在卷可稽。又被
    告丙○○供承前開三筆土地係協泰公司出資所購，貸款亦用於購置廠房設備，且
    由協泰公司支付等語，而協泰公司係由被告丙○○、告訴人戊○○及陳柏勳、陳
    信吉等四兄弟共同經營，前開三筆土地各名義共有人之所有權狀皆由戊○○保管
    ，迄未遺失，以前開三筆土地設定抵押貸得款項亦用於興建協泰公司廠房，貸款
    並由協泰公司償還等情，復據證人即告訴人之妻江麗螢、證人陳柏勳、陳黃秀英
    於偵查中證述屬實。至證人即被告丙○○之妻陳張金淑於偵查中另證稱所有權狀
    未決議由戊○○保管，戊○○曾拿所有權狀給伊一次云云，與實情不合，且違常
    理，應係迴護被告丙○○之詞，無可採取。再被告丙○○、丁○○均自承雙方連
    同陳美玲、陳美滿、朱珮嬋、陳美凰之債權債務關係未達一千六百萬元，被告丁○○另供認設定一千六百萬元抵押權之前，未取得其他債權人授權等情，證人即
    被告丙○○及其妻陳張金淑之債權人梁玉堂、呂昆龍、林益慶於偵查中亦均證稱
    未同意被告丁○○及陳美玲、陳美滿、朱珮嬋、陳美凰代表伊等設定前開三筆土
    地之抵押權等語，顯見前開三筆土地，確係被告丙○○與告訴人戊○○及陳柏勳
    、陳信吉等四兄弟合資設立協泰公司所購，作為工廠用地，而以丙○○、陳黃秀
    英（陳柏勳之妻）、陳黃月梅（陳信吉之妻）、江麗螢（戊○○之妻）名義登記
    ，應有部分各為四分之一，全部共有人名義之所有權狀均由告訴人戊○○保管，
    並未遺失，被告丙○○及其妻陳張金淑與被告丁○○及陳美玲、陳美滿、朱珮嬋
    、陳美凰間之債權債務關係亦未達一千六百萬元，乃被告丙○○竟於九十一年七
    月二十三日，以前開三筆土地其應有部分名義登記之所有權狀於九十一年七月十
    日不慎遺失為由，委由不知情之代書乙○○提出書狀補發申請書、印鑑證明、戶
    口名簿影本、切結書，向台中縣大里地政事務所申請補發前開三筆土地應有部分
    四分之一之所有權狀，並於九十一年九月六日，提供上述補發之所有權狀，與被
    告丁○○及陳美玲、陳美滿、朱珮嬋、陳美凰共同委由不知情之代書乙○○提出
    土地登記申請書、土地抵押權設定契約書、戶口名簿影本、國民身分證影本、印
    鑑證明及上述補發之所有權狀，申請台中縣大里地政事務所將登記其名義之前開
    三筆土地應有部分四分之一，設定抵押權一千六百萬元予被告丁○○及陳美玲、
    陳美滿、朱珮嬋、陳美凰（權利範圍各五分之一），自有使公務員登載不實之犯
    意。被告丙○○、丁○○所辯無非飾卸之詞，不足採信，其等犯行均堪認定。
二、核被告丙○○所為，係犯刑法第二百十六條、第二百十四條之行使使公務員登載
    不實文書罪；被告丁○○所為，係犯刑法第二百十四條之使公務員登載不實罪。
    被告丙○○先後二次使公務員登載不實之低度行為，時間緊接，犯罪構成要件相
    同，顯係基於概括犯意為之，為連續犯，並已為行使之高度行所吸收，不另論罪
    ，檢察官雖祗就被告丙○○二次使公務員登載不實部分提出公訴，然行使使公務
    員登載不實文書部分，與使公務員登載不實部分有吸收關係，為起訴效力所及，
    本院自應併予審究。又被告丁○○前開虛偽設定抵押權一千六百萬元部分，與被
    告丙○○及陳美玲、陳美滿、朱珮嬋、陳美凰間，有犯意聯絡及行為分擔，為共
    同正犯。原審予以論科，固非無見，惟被告丙○○係委由不知情之代書乙○○提
    出書狀補發申請書、印鑑證明、戶口名簿影本、切結書，向台中縣大里地政事務
    所申請補發前開三筆土地應有部分四分之一之所有權狀，並提供補發之所有權狀
    ，與被告丁○○及陳美玲、陳美滿、朱珮嬋、陳美凰共同委由不知情之代書乙○○提出土地登記申請書、土地抵押權設定契約書、戶口名簿影本、國民身分證影
    本、印鑑證明及上述補發之所有權狀，申請台中縣大里地政事務所設定抵押權一
    千六百萬元予被告丁○○及陳美玲、陳美滿、朱珮嬋、陳美凰（權利範圍各五分
    之一），皆為間接正犯，另被告丙○○除使公務員登載不實外，亦犯有行使使公
    務員登載不實文書罪，原審僅論以使公務員登載不實罪，且未敘明間接正犯關係
    ，皆有未合。被告丙○○、丁○○提起上訴否認犯罪雖無理由，但原判決既有上
    述可議之處，即無可維持，應由本院予以撤銷改判。爰分別審酌被告丙○○尚無
    前科，被告丁○○於本件行為前已有違反公司法及電子遊戲場業管理條例等前科
    （均判處拘役，不構成累犯，見卷附台灣高等法院被告前案紀錄表），仍不知悔
    改，及其犯罪動機、目的、手段、所生損害、犯罪後態度等一切情狀，各處以如
    主文所示之刑，並均諭知易科罰金之折算標準。
據上論斷，應依刑事訴訟法第四百五十五條之一第三項、第三百六十九條第一項前段
、第三百六十四條、第二百九十九條第一項前段，刑法二十八條、第二百十四條、第
二百十六條、第四十一條第一項前段，罰金罰鍰提高標準條例第一條前段、第二條，
判決如主文。
本案經檢察官甲○到庭執行職務。
中      華      民      國      九十三      年    八    月    三十一    日
                              台灣台中地方法院刑事第八庭
                                審判長法  官  朱  光  國
                                      法  官  洪  俊  誠
                                      法  官  鍾  堯  航
右正本證明與原本無異。
本件不得上訴。
                                      書記官
中      華      民      國      九十三      年    八    月    三十一    日
附錄本案論罪科刑法條全文
刑法第二百十四條：
明知為不實之事項，而使公務員登載於職務上所掌之公文書，足以生損害於公眾或他
人者，處三年以下有期徒刑、拘役或五百元以下罰金。
刑法第二百十六條：
行使第二百十條至二百十五條之文書者，依偽造、變造文書或登載不實事項或使登載
不實事項之規定處斷。
